【裁判字號】    99,易,1532
【裁判日期】    990714
【裁判案由】    詐欺
【裁判全文】
臺灣臺中地方法院刑事判決              99年度易字第1532號
公  訴  人  臺灣臺中地方法院檢察署檢察官
被      告  甲○○
上列被告因詐欺案件，經檢察官提起公訴（99年度偵字第3072號
）及函送併辦（99年度偵字第3942號），本院判決如下：
    主    文
甲○○幫助犯詐欺取財罪，處拘役伍拾日，如易科罰金，以新臺
幣壹仟元折算壹日。
    犯罪事實及理由
一、甲○○雖預見他人收取存摺帳戶之存摺、印章、金融卡及密
    碼，可能作為詐欺取財之用，竟仍基於幫助詐欺取財之不確
    定故意，於民國98年12月1 日18時許，在臺中市○○路與工
    學路口附近之「麥當勞速食店」內，將其所有之中國信託商
    業銀行（下稱中國信託）文心分行帳戶（帳號：0000000000
    00）之存摺、印章、金融卡及密碼，交付予姓名、年籍均不
    詳自稱「洪先生」之成年男子，洪先生所屬之詐欺集團成員
    取得上開物品後，即共同基於意圖為自己不法所有之犯意聯
    絡，於98年12月2 日14時40分許，撥打電話向乙○○佯稱：
    因其涉犯詐欺、洗錢等罪嫌，帳戶內之存款已遭凍結，需將
    帳戶內之存款轉帳至檢察官指定之上開帳戶云云，致乙○○
    因此陷於錯誤，於當日依指示匯款新臺幣70萬元至上開帳戶
    內，隨即遭人提領61萬5千元。嗣乙○○發覺受騙而報警處
    理，始循線查獲上情。
二、按現行刑事訴訟法為保障被告之反對詰問權，排除具有虛偽
    危險性之傳聞證據，以求實體真實之發見，於該法第159 條
    第1 項明定被告以外之人於審判外之言詞或書面陳述，除法
    律有規定者外，不得作為證據。而刑事訴訟法第159條之1至
    159條之4有傳聞法則之例外規定，且被告以外之人於審判外
    之陳述，雖不符前4 條之規定，而經當事人於審判程序同意
    作為證據，法院審酌該言詞陳述或書面陳述作成時之情況，
    認為適當者，亦得為證據；當事人、代理人或辯護人於法院
    調查證據時，知有第159條第1項不得為證據之情形，而未於
    言詞辯論終結前聲明異議者，視為有前項之同意，刑事訴訟
    法第159條之5定有明文。本件檢察官、被告並未就被告以外
    之人於審判外之陳述有所爭執，且迄於言詞辯論終結前，均
    未主張有刑事訴訟法第159條第1項不得為證據之情形，是應
    認已同意作為證據，且經本院審酌後，認無不適當之情形，
    應認均有證據能力，合先敘明。
三、訊據被告甲○○固坦承於上開時、地，將上開帳戶之存摺等
    物交付自稱「洪先生」之成年人，惟矢口否認有何幫助詐欺
    犯行，辯稱：伊是看報紙刊登之廣告，為辦理貸款還卡債，
    才應對方要求提供上開中國信託、萬泰、第一、華南銀行共
    4 個帳戶之存摺等物予對方，對方表示要幫伊作一些信用，
    將帳戶弄得漂亮一點，伊不知對方會持作不法用途云云。經
    查：
  (一)上開中國信託之帳戶係被告所開設，並於上開時、地將該帳
    戶之存摺、印章、金融卡及密碼交付予自稱洪先生之成年人
    ，交付之翌日即98年12月2日被害人乙○○即接獲因其涉及
    詐欺、洗錢案件，須將帳戶之存款轉至檢察官指定帳戶之詐
    騙電話，而匯款70萬元至上開帳戶，同日隨即遭人提領61萬
    5 千元之事實，業據證人即被害人乙○○於警詢證述甚詳，
    復有中國信託存提交易憑證影本、中國信託對帳單及中國信
    託99年2月11日中信銀字第09922271202844號函附上開帳戶
    之開戶資料、歷史交易查詢報表等在卷可稽，是被告交付之
    上開帳戶，確為不法之徒作為詐騙被害人時指定轉帳之帳戶
    ，並於被害人將70萬元存入後，當日隨即提領61萬5 千元之
    事實，堪以認定。
  (二)按一般人對金融帳戶均有妥為保管並防止他人任意使用之認
    識，縱因特殊情況偶有交付他人使用之需要，亦會確實瞭解
    用途後再行提供，方符常情，然被告卻在不知自稱代辦貸款
    人員之姓名、年籍、住所，亦未對其是否辦理貸款之人員進
    行任何查證之情形下，貿然聽信不認識之人所為可為其將帳
    戶信用作得漂亮一點之話語，而將上開帳戶之存摺等物交付
    予不認識之人，實與常情有違。
  (三)按刑法上之故意，區分直接故意（確定故意）與間接故意（
    不確定故意），「行為人對於構成犯罪之事實，明知並有意
    使其發生者」為直接故意，「行為人對於構成犯罪之事實，
    預見其發生而其發生並不違背其本意者」為間接故意。近來
    詐欺取財之犯罪類型層出不窮，而該等犯罪，多數係利用他
    人帳戶作為詐欺所得財物之出入帳戶，此經媒體廣為披露，
    政府亦極力宣導並設置反詐騙專線供民眾查詢，被告對此當
    無不知之理，其將帳戶之存摺等物交予不認識之人，可預見
    取得之人可能持作詐欺取財之不法用途，其有幫助詐欺取財
    之不確定故意至明。
  (四)綜上所述，被告所為之上開辯解，顯不足採。本件事證明確
    ，被告犯行堪以認定。
四、被告將上開帳戶之存摺、印章、金融卡及密碼交予他人作為
    詐欺取財之帳戶使用，顯係基於幫助他人詐欺取財之犯意，
    且所為提供帳戶予他人之行為，係屬詐欺取財構成要件以外
    之行為，核其所為，係犯刑法第30條第1項、第339條第1 項
    之幫助詐欺取財罪，爰依刑法第30條第2 項減輕其刑。函送
    併辦之事實因與起訴事實係同一事實，本院自應併予審理。
    爰審酌被告提供帳戶予他人非法使用，使實行詐騙行為之人
    得手後，得以隱藏身分，助長詐欺之犯罪風氣，及犯罪所生
    之危害，暨被告之智識程度、生活狀況等一切情狀，量處如
    主文所示之刑，並諭知易科罰金之折算標準。
五、依刑事訴訟法第299條第1項前段，刑法第30條第1項、第2項
    、第339條第1項、第41條第1項前段，刑法施行法第1條之1
    ，判決如主文。
本案經檢察官廖聖民到庭執行職務
中    華    民    國    99    年    7     月    14    日
                  刑事第九庭  審判長法  官  朱光國
                                    法  官  吳幸芬
                                    法  官  林慧英
以上正本證明與原本無異。
如不服本判決應於收受判決後10日內向本院提出上訴書狀，並應
敘述具體理由；其未敘述上訴理由者，應於上訴期間屆滿後20日
內向本院補提理由書（均須按他造當事人之人數附繕本）「切勿
逕送上級法院」。
                                    書記官  廖碩薇
中    華    民    國    99    年    7     月    14    日
附錄論罪科刑法條
刑法第339條第1項
意圖為自己或第三人不法之所有，以詐術使人將本人或第三人之
物交付者，處5年以下有期徒刑、拘役或科或併科1千元以下罰金
。

司法院資訊處製作；財團法人民間司法改革基金會備份。
